【裁判字號】    94,易,1409
【裁判日期】    950505
【裁判案由】    竊盜
【裁判全文】
臺灣臺北地方法院刑事判決              94年度易字第1409號
公  訴  人  臺灣臺北地方法院檢察署檢察官
被      告  乙○○
上列被告因侵占等案件，經檢察官提起公訴（94年度偵字第
10873號）暨移送併辦（95年度偵緝字第21號），本院判決如下
：
    主  文
乙○○行使偽造私文書，足以生損害於他人，累犯，處有期徒刑
肆月，如易科罰金，以佰元折算壹日。
民國九十四年六月二十九日大麗美髮美容院開立「丁○○」名義
之簽帳單顧客存根聯壹紙及前開簽帳單特約商店存根聯上偽造之
「丁○○」署押壹枚均沒收。
    事  實
一、乙○○曾於民國八十九年間因犯詐欺罪，經台灣士林地方法
    院簡易庭於九十年六月十五日判處有期徒刑四月確定，並於
    九十一年九月七日執行完畢，猶不知悔改，竟基於意圖為自
    己不法所有之概括犯意，分別於（一）九十四年五月底某日
    ，在台北市○○○路北門郵局前電話亭內，拾獲脫離丙○○
    所持有之皮夾一只（為丙○○於九十四年農曆年初某日，在
    台北市京華城櫃內遺失），即將其內丙○○之兄樂浩忠所有
    萬泰商業銀行京華城聯名信用卡（卡號：0000-0000-0000-0
    000號）、國民身分證各一張及酒泉當鋪當票一紙，均侵占
    入己，乙○○旋基於意圖為自己不法之所有詐欺取財之犯意
    ，持上開拾獲之萬泰商業銀行信用卡，於同年六月十八日晚
    上七時許，至設於台北市○○路○段三０六號地下二樓之「
    大潤發量販店中崙店」，假冒係持卡人，出示該信用卡，向
    店員黃信傑詐購MOTOROLA四頻攝錄照相手機，並交付上揭信
    用卡以供付款，嗣因刷卡查驗有異，始未得逞，經黃信傑報
    警查獲上情；（二）九十四年六月二十八日晚間十一時三十
    分後至翌日凌晨一時間之某時，在台北市松山區○○○路○
    段聯邦商業銀行台北分行附近，拾獲脫離丁○○持有之聯邦
    商業銀行加油之信用卡一張（卡號：0000-0000-0000-0000
    號，係丁○○於九十四年六月二十八日晚上十一時三十分許
    ，在台北市○○○路○段聯邦商業銀行台北分行處遺失），
    即承前不法所有之概括犯意將之侵占入己，並基於行使偽造
    私文書之犯意，及基於為自己不法利益之犯意，於翌日（即
    九十四年六月二十九日）凌晨一時十四分許，至設於台北市
    ○○○路三段一一六號之一「大麗美髮美容院」處，持上揭
    信用卡佯裝為持卡人消費新台幣（下同）一千元，並先後以
    複寫方式，在二聯式簽帳單上顧客存根聯及特約商店存根聯
    偽簽「丁○○」之署押，作為以丁○○名義享受理容美髮服
    務之利益，允諾付款予發卡銀行之意思表示，而偽造簽帳單
    私文書，再將簽帳單特約商店存根聯交付該特約商店，使該
    特約商店誤信乙○○即為持卡人本人而陷於錯誤，使乙○○
    享受理容美髮服務之利益，足生損害於丁○○、特約商店、
    財團法人聯合信用卡處理中心及聯邦商業銀行對於客戶使用
    信用卡消費資料管理之正確性；（三）九十四年八月中旬某
    日，在台北市○○區○○街騎樓附近，拾獲脫離甲○○持有
    之中華商業銀行信用卡一張（卡號：0000-0000-0000-0000
    號），亦承前開概括犯意侵占入己。嗣乙○○因另涉嫌竊盜
    、搶奪罪行，經警於九十四年九月十九日晚上七時三十分許
    ，在其位於台北市○○街○段四五號地下室一樓居所，查獲
    樂浩忠之國民身分證、丁○○之聯邦商業銀行加油之信用卡
    、甲○○之中華商業銀行信用卡各一張，始循線偵悉上情。
二、案經臺北市政府警察局中山分局報告臺灣臺北地方法院檢察
    署檢察官偵查起訴暨移送併辦。
    理  由
一、按被告以外之人於審判外之言詞或書面陳述，除法律另有規
    定者外，不得作為證據，刑事訴訟法第一百五十九條第一項
    固有明文規定。惟被告以外之人於審判外之陳述，雖不符刑
    事訴訟法第一百五十九條之一至之四之規定，惟經當事人於
    審判程序同意作為證據，法院審酌該言詞陳述或書面陳述作
    成時之情況，認為適當者，亦得為證據，若未於言詞辯論終
    結前聲明異議者，視為有前項之同意，復為同法第一百五十
    九條之五第一項、第二項所明定。本案證人丙○○、丁○○
    、甲○○、黃信傑於警詢時所為之陳述，被告乙○○未於言
    詞辯論終結前聲明異議，視為同意作為證據，且本院審酌上
    開筆錄作成時，並無違法不當之情況，故上述證人於審判外
    之陳述自得作為本案之證據，核先敘明。
二、訊據被告乙○○固坦承拾獲前開脫離本人持有之財物，並持
    樂浩忠、丁○○名義之信用卡刷卡，惟矢口否認有詐欺、偽
    造文書之犯行，辯稱：伊持樂浩忠、丁○○之信用卡去刷卡
    ，係要去查證刷卡機會刷出什麼東西，及查證持卡人是否真
    正，伊並非要消費，伊想待伊確認後再拿去交給警察局，並
    非要侵占云云，惟查前開物品係脫離本人所持有之物，分據
    被害人丙○○、丁○○、甲○○於警訊指訴明確，並有贓物
    認領保管單三紙在卷可憑，而被告前開使用信用卡消費之犯
    行，亦據其迭於警訊時供承：「我是於九十四年六月十八日
    十九時許，在台北市○○區○○路二段三０六號Ｂ３（大潤
    發中崙店）持該張信用卡消費，並於十九時二十五分許被員
    工發現報警處理。」（見九十四年度偵字第一０八七三號偵
    查卷第八頁）、於偵查時坦承：「（為何大潤發職員說你要
    買手機，刷卡不過？）我是去買手機，但我身上沒有錢，只
    有一千一百元。我是想若刷卡可過，就用這張卡買。」等語
    不諱（見前開偵查卷第四十頁），核與證人黃信傑於警訊時
    證稱：「因該名顧客經我詢問並非卡片上之姓名，並且刷卡
    機上出現交易無法完成，所以我通報大潤發中崙量販店安管
    前來一併處理。顧客乙○○向我購買MOTO A780四頻照相手
    機（售價一萬五千九百元），且無完成消費。」等語相符（
    見前揭偵查卷第十二頁），且有手機貨號及樂浩忠、丁○○
    名義之信用卡照片、信用卡盜刷明細、大麗美髮美容院之刷
    卡存根聯各一紙附卷可稽，足認被告確有冒用樂浩忠、丁○○名義使用信用卡之犯行。被告於拾獲他人之前揭物品後，
    未立即交付警局供失主招領，反而持該信用卡俟機盜刷，顯
    然被告主觀上已有將前揭拾獲物品據為己有之侵占犯意，況
    被告若欲查證信用卡持卡人之身份，更應將前揭信用卡交付
    警察或發卡銀行始能查證持卡人之資料，豈有以悖於常情之
    盜刷方式來查證持卡人，被告之前開辯詞，純係推諉卸責之
    詞，實無足採。本件事證明確，被告犯行洵堪認定，應依法
    論科。
三、按刑法第三百三十七條所謂「離本人所持有之物」，係指物
    之離其持有，非出於本人之意思者而言，故除遺失物、漂流
    物外，凡非基於持有人之意思，一時脫離其本人所持有之物
    均屬「離本人所持有之物」。查被告拾獲之上開丙○○、丁○○、甲○○之財物，皆為離本人所持有之物，被告將之侵
    占入己後，於前揭時地持樂浩忠、丁○○之信用卡冒充係持
    卡人本人刷卡，並偽造簽帳單私文書行使之，致特約商店誤
    信被告即為持卡人本人而陷於錯誤，交付購買之財物及服務
    之利益，至被告持樂浩忠之信用卡著手刷卡消費時，因刷卡
    時未獲核准，而未得逞。是核被告所為，係犯刑法第三百三
    十七條之侵占離本人所持有之物罪、同法第二百十六條、第
    二百十條之行使偽造私文書罪、同法第三百三十九條第三項
    、第一項之詐欺取財未遂罪（持樂浩忠之信用卡）及同法第
    第三百三十九條第二項之詐欺得利罪（持丁○○之信用卡）
    。被告於簽帳單上偽造署押之行為係偽造私文書之部分行為
    ；又偽造私文書後進而行使，偽造之低度行為應為行使之高
    度行為所吸收，均不另論罪。被告所犯上開侵占離本人所持
    有之物罪，有三次犯行，時間緊接，觸犯構成要件相同之罪
    名，顯係基於概括犯意而為之，為連續犯，應論以一罪，並
    加重其刑。公訴人雖未就移送併辦之犯罪事實（二）、（三
    ）之部分起訴，惟此與起訴之犯罪事實（一）有裁判上一罪
    之關係，基於審判不可分之原則，本院自得併予審理，附此
    敘明。又被告所犯前開連續侵占離本人所持有之物罪、行使
    偽造私文書罪、詐欺取財未遂罪、詐欺得利罪間，有方法結
    果之牽連犯關係，應依刑法第五十五條規定，從一重之行使
    偽造私文書罪處斷。另被告曾於八十九年間因犯詐欺罪，經
    台灣士林地方法院簡易庭於九十年六月十五日判處有期徒刑
    四月確定，並於九十一年九月七日執行完畢，此有台灣高等
    法院被告前案紀錄表在卷可按，被告於前案執行完畢後，五
    年內再犯有期徒刑以上刑之本罪，為累犯，應加重其刑。爰
    審酌被告犯罪之動機、目的、手段、智識程度、犯罪所得財
    物、犯罪後猶飾卸其詞，無悔改之意之態度等一切情狀，量
    處如主文所示之刑，並諭知易科罰金之折算標準，以示懲儆
    。
四、被告於商店消費時所簽署「丁○○」名義之簽帳單顧客存根
    聯一紙，為被告所有因犯罪所得之物，無法證明已滅失而不
    存在，應依刑法第三十八條第一項第三款規定宣告沒收。又
    被告偽造「丁○○」署押之簽帳單其特約商店存根聯已交付
    前開特約商店，已非被告所有，然其上偽造「丁○○」署押
    一枚，應依刑法第二百十九條宣告沒收。
據上論斷，應依刑事訴訟法第二百九十九條第一項前段，刑法第
五十六條、第三百三十七條、第二百十六條、第二百十條、第三
百三十九條第三項、第一項、第二項、第五十五條、第四十七條
、第四十一條第一項前段、第三十八條第一項第三款、第二百十
九條，罰金罰鍰提高標準條例第一條前段、第二條，判決如主文
。
本案經檢察官孟令士到庭執行職務
中    華    民    國    95    年    5     月    5     日
                  刑事第三庭  審判長法  官  林恆吉
                                    法  官  王幸華
                                    法  官  游士珺
如不服本判決，應於判決送達後十日內，向本院提出上訴狀。
以上正本證明與原本無異。
                                    書記官  劉新怡
中    華    民    國    95    年    5     月    5     日
附錄本件論罪科刑法條：
中華民國刑法第二百十六條
(行使偽造變造或登載不實之文書罪)
行使第二百十條至第二百十五條之文書者，依偽造、變造文書或
登載不實事項或使登載不實事項之規定處斷。
中華民國刑法第二百十條
(偽造變造私文書罪)
偽造、變造私文書，足以生損害於公眾或他人者，處五年以下有
期徒刑。
中華民國刑法第三百三十七條
(侵占遺失物罪)
意圖為自己或第三人不法之所有，而侵占遺失物、漂流物或其他
離本人所持有之物者，處五百元以下罰金。
中華民國刑法第三百三十九條
(普通詐欺罪)
意圖為自己或第三人不法之所有，以詐術使人將本人或第三人之
物交付者，處五年以下有期徒刑、拘役或科或併科一千元以下罰
金。
以前項方法得財產上不法之利益或使第三人得之者，亦同。
前二項之未遂犯罰之。


司法院資訊處製作；財團法人民間司法改革基金會備份。
